臺灣板橋地方法院刑事判決　　　　　　　　　　　　　九十年度交易字第五七三號
　　公　訴　人　臺灣板橋地方法院檢察署檢察官
　　被　　　告　乙○○
　　選任辯護人　曹麗文律師
　　　　　　　　謝碧鳳律師
右列被告因過失致死等案件，經檢察官提起公訴（九十年度偵字第一五三四九號、第
一六五六○號），本院判決如左：
    主  文
乙○○因過失致人於死，處有期徒刑月，如易科罰金以佰元折算壹日。緩刑貳年
。
被訴酒後不能安全駕駛部分無罪。
    事  實
一、乙○○民國九十年九月十五日晚上七時二十五分許，本應注意汽車駕駛人飲用酒
    類後其吐氣所含酒精濃度超過每公升○‧二五毫克或血液中酒精濃度超過百分之
    ○‧○五以上者，不得駕車，而其非不能注意，仍於酒後吐氣所含酒精濃度已達
    每公升○‧四二毫克，超過上開規定標準（惟未達不能安全駕駛之程度），逕行
    駕駛車號Ｚ五－五二一一號自用小客車，沿臺北縣三重市○○路往蘆洲方向行駛
    ，行經臺北縣三重市○○路三段一一○巷無號誌之交岔路口（該路段劃有分向限
    制線）時，復應注意行經無號誌之交岔路口時，應減速慢行，作隨時停車之準備
    ，且汽車行駛時，駕駛人應注意車前狀況，並隨時採取必要之安全措施，按其當
    時情節又非不能注意，竟又疏未注意減速慢行，注意車前狀況，作隨時停車之準
    備及採取必要之安全措施，適有行人葉同乞亦疏未注意行人在劃有分向限制線之
    路段，不得穿越道路，而違規自其前方右側往左側穿越車道行至道路中央分向限
    制線時，因對向車道有來車而停滯在分向限制線上，乙○○閃煞不及，其所駕汽
    車左側車頭逕行撞及葉同乞左側小腿，致葉同乞彈起掉落左前方倒地，受有左側
    脛骨平台粉碎性骨折、頭部外傷併左側顱部撕裂傷約八公分等傷害。乙○○肇事
    後於犯罪未被有偵查權之機關或公務員發覺前，即央請路人代以電話報警自首，
    並將葉同乞送醫急救，且於警察到場處理時表明係肇事者，願接受裁判。惟葉同
    乞經送醫急救後，延至九十年九月十八日凌晨二時三十二分許，仍因顱內出血不
    治死亡。
二、案經葉同乞之女丙○○訴由臺北縣警察局三重分局報請臺灣板橋地方法院檢察署
    檢察官及該署檢察官相驗後自動簽分偵查起訴。
    理  由
一、訊據被告乙○○對於右揭時地駕車過失肇事致被害人葉同乞死亡之犯罪事實坦承
    不諱，並有道路交通事故調查報告表、現場相片、酒精測試單、診斷證明書在卷
    可資佐證，而被害人葉同乞確因本件車禍受傷死亡，亦經臺灣板橋地方法院檢察
    署檢察官督同檢驗員相驗明確，製有相驗屍體證明書、驗斷書及勘驗筆錄等在卷
    可憑。按汽車駕駛人飲用酒類後其吐氣所含酒精濃度超過每公升○‧二五毫克或
    血液中酒精濃度超過百分之○‧○五以上者，不得駕車；又汽車行經無號誌之交
    岔路口時，應減速慢行，作隨時停車之準備；汽車行駛時，駕駛人應注意車前狀
    況，並隨時採取必要之安全措施，道路交通安全規則第一百十四條第二款、第九
    十三條第一項第三款、第九十四條第三項分別定有明文，被告於右揭時地駕駛車
    輛，應注意能注意而不注意上開規定，以致肇事，被告之行為自有過失，況本件
    經送臺灣省臺北縣區車輛行車事故鑑定委員會鑑定結果，亦認被告酒後駕駛自用
    小客車酒精濃度超過標準撞擊穿越道路之行人為肇事主因，行人葉同乞違規跨越
    分向限制線為肇事次因，有該委員會九十一年二月六日北鑑字第九一○○一一號
    鑑定意見書在卷可稽，益證被告確有過失。被告之過失行為與被害人之死亡間復
    具有相當因果關係，事證明確，被告犯行堪以認定。另公訴意旨謂被告有疏未注
    意以超過四十公里車速行駛之過失云云，惟查被告於警訊及偵查中均供稱：伊當
    時車速為四十公里至五十公里之間等語（見九十年度偵字第一五三四九號偵查卷
    七頁反面、三十一頁），而道路交通安全規則第九十三條第一項第一款業經交通
    部於九十年五月三十日修正規定為：「行車速度，在市區道路，時速不得超過五
    ○公里，在郊外道路時速不得超過六○公里。但在未劃設車道線或行車分向線之
    道路，市區時速不得超過三○公里，郊外時速不得超過四○公里。」，並訂於同
    年六月一日施行，從而依被告上開所供及上開規定，尚難率認被告有超速之過失
    行為，附此敘明。
二、被告乙○○因過失致被害人葉同乞死亡，核其所為係犯刑法第二百七十六條第一
    項之過失致死罪。又其酒醉駕車，因而致被害人死亡，依道路交通管理處罰條例
    第八十六條第一項規定，應加重其刑。又被告於肇事後旋即央請路人報警自首，
    並於警察到場處理時坦認為肇事者，願接受裁判之事實，有臺北縣警察局三重分
    局九十年十二月七日九十北警重刑字第三六七二四號函、臺北縣警察局三重分局
    永福派出所相驗案件初步調查報告表（見相驗卷一頁反面）在卷可按，其於犯罪
    未被有偵查權之機關或公務員發覺前，向臺北縣警察局三重分局報案自首犯行，
    並接受審判，應依自首之規定減輕其刑。爰審酌被告過失程度之輕重、肇事後態
    度、業與被害人家屬達成民事和解（見卷附和解書一份）等一切情狀，量處如主
    文所示之刑，併諭知易科罰金之折算標準。又查被告前未曾受有期徒刑以上刑之
    宣告，有臺灣高等法院檢察署刑案紀錄簡覆表在卷可按，其因過失致犯本罪，經
    此教訓，當知謹慎，信無再犯之虞，本院認本判決所宣告之刑，以暫不執行為適
    當，爰併宣告緩刑二年，以勵自新。
三、另公訴意旨謂：被告乙○○明知飲酒過量會導致不能安全駕駛動力交通工具，卻
    放縱己意於九十年九月十五日下午二時許，在臺北縣三重市○○街三一五巷附近
    服用酒類後酒精測試值為○．四二毫克，竟仍駕駛車號Ｚ五－五二一一號自用小
    客車於道路上行駛，置路上不特定行人及車輛安全於不顧，因認其另涉有刑法第
    一百八十五條之三之酒後不能安全駕駛罪嫌云云。惟查，被告雖經警測試其呼氣
    酒精濃度達每公升○．四二毫克屬實，然其復經警員就其當時生理協調平衡施以
    檢測結果，均認合格，而認能安全駕駛，此有臺北縣警察局三重分局汽機車駕駛
    人酒後生理協調平衡檢測紀錄表一紙在卷可稽，並經證人即當時檢測警員甲○○
    到庭結證屬實（見本院九十年十二月二十七日訊問筆錄），此外衡諸被告於肇事
    後尚能立即委人報警自首並將被害人送醫急救等情，亦堪認被告當時雖有飲酒，
    惟神智清醒，顯難率認被告有不能安全駕駛之情。按犯罪事實應依證據認定之，
    無證據不得推定其犯罪事實，刑事訴訟法第一百五十四條定有明文；而所謂證據
    ，係指足以證明被告確有犯罪行為之積極證據而言，該項證據須適於為被告犯罪
    之證明者，始得採為斷罪之資料（參照最高法院六十九年臺上字第四九一三號判
    例要旨）。綜上所述，尚難認被告有酒後不能安全駕駛之犯行，此外復查無其他
    積極證據足認被告確有上開犯行，是本件此部分不能證明被告犯罪，自應另為無
    罪判決之諭知。
據上論斷，應依刑事訴訟法第二百九十九條第一項前段、第三百零一條第一項，刑法
第二百七十六條第一項、第四十一條第一項前段、第六十二條前段、第七十四條第一
款，道路交通管理處罰條例第八十六條第一項，罰金罰鍰提高標準條例第一條前段、
第二條，判決如主文。
本案經檢察官徐名駒到庭執行職務
中      華      民國    九十一    年      二      月    二十七    日
                                    臺灣板橋地方法院交通法庭
                                        法  官  彭  全  曄
右正本證明與原本無異
如不服本判決應於送達後十日內向本院提出上訴狀
                                        書記官  梁  宜  庭
中      華      民      國    九十一    年      三      月      六      日
附錄本案論罪科刑法條全文：
刑法第二百七十六條
因過失致人於死者，處二年以下有期徒刑、拘役或二千元以下罰金。
從事業務之人，因業務上之過失犯前項之罪者，處五年以下有期徒刑或拘役，得併科
三千元以下罰金。
